臺灣高等法院臺中分院刑事判決　　　　99年度上訴字第2134號
上　訴　人
即　被　告　劉志豪
選任辯護人　黃勃叡　律師
上列上訴人因違反毒品危害防制條例案件，不服臺灣臺中地方法
院99年度訴字第533號中華民國99年9月16日第一審判決（起訴案
號：臺灣臺中地方法院檢察署98年度偵字第25547、25933、2711
7號、99年度偵字第3162、3377號），提起上訴，本院判決如下
：
    主  文
上訴駁回。
    犯罪事實
一、劉志豪前因違反毒品危害防制條例案件，經原審以96年度訴
    字第4118號判處有期徒刑1年2月確定，甫於98年4月20日縮
    刑期滿執行完畢。詎其不知悛悔，明知海洛因係毒品危害防
    制條例第2條第2項第1款所規定之第一級毒品，非經許可，
    不得販賣、持有，基於販賣第一級毒品海洛因以營利之犯意
    ，於不詳時間、地點，非因販賣而持有數量不詳之第一級毒
    品海洛因後，竟基於販賣第一級毒品海洛因以營利之犯意，
    以其所持用之門號0000000000號行動電話（未扣案）為聯絡
    工具，與購買海洛因之謝勝源議定各次交易之時間、地點、
    金額、數量等重要事項後，再由劉志豪依約前往約定地點交
    付毒品，並收取價金。其各次交易之對象、販賣之時間、地
    點、數量、金額、販賣所得、聯絡販賣事宜之電話門號等情
    均詳如附表所示，共計2次。
二、案經彰化縣警察局北斗分局報告臺灣臺中地方法院檢察署檢
    察官偵查起訴。
    理    由
一、證據能力方面：
  (一)按刑事訴訟法第159條第1項規定：「被告以外之人於審判外
    之言詞或書面陳述，除法律有規定者外，不得作為證據」；
    其立法本旨係以證人於審判外之言詞或書面陳述，屬於傳聞
    證據，此項證據，當事人無從直接對於原供述者加以詰問，
    以擔保其真實性，法院亦無從直接接觸證人而審酌其證言之
    憑信性，違背直接審理及言詞審理之原則，除具有必要性及
    信用性情況之除外者外，原則上不認其有容許性，自不具證
    據能力；至所謂具有必要性及信用性情況者，例如刑事訴訟
    法第159條之1、之2、之3、之4、之5情形，仍例外認其有證
    據能力，然此係指法院未於審判期日傳喚相關證人到庭，案
    件僅能依靠該等證人於審判外之陳述以為判斷之情形，始需
    就該等審判外供述證據嚴格依照刑事訴訟法第159條之1至之
    5所定要件一一檢視各該證人之供述，作為證據之資格。倘
    法院已經依據當事人聲請傳喚證人到庭接受檢辯雙方之交互
    詰問，則法院既已透過直接、言詞審理方式檢驗過該證人之
    前之證詞，當事人之反對詰問權亦已受到保障得以完全行使
    之情況下，該等審判外證據除有其他法定事由（例如：非基
    於國家公權力正當行使所取得或私人非法取得等，而有害公
    共利益，即以一般證據排除法則為判斷），應認該審判外供
    述已得透過審判程式之詰問檢驗，而取得作為證據之資格，
    亦即其審判外供述與審判中供述相符部分，顯然已經構成具
    備可信之特別情狀，當然有證據資格（實務上之作用常為引
    用該等陳述與審判中陳述相符，強化該證人供述之可信度）
    ，其不符部分，作為檢視審判中所為供述可信與否之彈劾證
    據，當無不許之理，甚者，其不符部分倘係於司法警察、檢
    察事務官調查中之供述，作為認定被告犯罪與否或不構成犯
    罪與否之證據，亦僅需依照刑事訴訟法第159條之2規定，斟
    酌其審判外供述作成外部環境、製作過程、內容、功能等情
    況認為之前供述較為可信，即可取得證據之資格，而作為認
    定事實之證據資格，有最高法院94年度臺上字第2507號、95
    年度臺上字第2515號判決意旨可資參照。查：證人謝勝源於
    警詢時之證述，雖均屬被告以外之人於審判外之陳述，惟證
    人謝勝源已於本院行交互詰問，給予被告與辯護人行使對質
    詰問權，足以保障被告之詰問權，且其於警訊之證述均係出
    於自由意識下所為，並無違法取證之情形，亦為證明犯罪事
    實存否所必要，參以謝勝源於警詢所證距被告販賣毒品之時
    間較近，記憶自較深刻，可立即反應所知，不致因時隔日久
    而遺忘案情，又於製作警詢筆錄時，被告並未在場，自無人
    情壓力，且無與被告串證之虞，斟酌上情，認證人謝勝源警
    詢時之陳述與本案待證事實間具有相當之關聯性，以之為本
    案證據尚無不當，從而依上揭規定，證人謝勝源警詢中之證
    言，具有證據能力，並容許以之作為彈劾其於法院審理時所
    為證述之憑信性。
  (二)按被告以外之人於偵訊中向檢察官所為之陳述，除顯有不可
    信之情況者外，得為證據，刑事訴訟法第159條之1第2項定
    有明文。而所謂不可信情況之認定，法院應審酌被告以外之
    人於陳述時之外在環境及情況，例如：陳述時之心理狀況、
    有無受到外力干擾等，以為判斷之依據，故係決定陳述有無
    證據能力，而非決定陳述內容之證明力。是被告以外之人前
    於偵查中已具結而為證述，除反對該項供述得具有證據能力
    之一方，已釋明「顯有不可信之情況」之理由外，皆得為證
    據；又司法實務運作上，咸認偵查中檢察官向被告以外之人
    所取得之陳述，原則上均能遵守法律規定，不致違法取供，
    被告以外之人於偵查中依法應具結者已具結，向檢察官所為
    之陳述，原則上具有證據能力。本案證人謝勝源於檢察官偵
    查時以證人身份作證，經檢察官告以具結之義務及偽證之處
    罰，並經具結而陳述，且無證據顯示係遭受強暴、脅迫、詐
    欺、利誘等外力干擾情形，是上開證人之陳述自具有證據能
    力。
  (三)再按有事實足認被告或犯罪嫌疑人有最輕本刑為3年以上有
    期徒刑之罪嫌，並危害國家安全或社會秩序情節重大，而有
    相當理由可信其通訊內容與本案有關，且不能或難以其他方
    法蒐集或調查證據者，偵查中得由檢察官核發通訊監察書，
    95年5月30日修正公布通訊保障及監察法第5條第1項第1款及
    第2項分別定有明文。又按偵查犯罪機關依法定程序監聽之
    錄音，如已踐行調查證據程序，非不可採為認定犯罪事實之
    基礎（最高法院93年度臺上字第6510號判決意旨參照）。本
    件採為判決基礎之卷附通訊監察錄音及譯文，其所憑之通訊
    監察書之核發經過及記載事項，均符合通訊保障及監察法之
    相關規定，本案依前述通訊監察書實施之監聽、錄音，自屬
    合法。則依監聽所得錄音，係依憑機械力錄製，未經人為操
    作、不摻雜個人主觀意念，具證據能力；而將上述具有證據
    能力之監聽所得錄音具體以文字紀錄，屬公務員本於職務製
    作的紀錄文書，譯文所載內容，並無顯然不可信之情形，復
    經原審於審理時踐行調查證據程序，揆諸前揭說明，上開譯
    文自有證據能力。
  (四)另按被告以外之人於審判外之陳述，雖不符刑事訴訟法第15
    9條之1至之4等4條之規定，而經當事人於審判程序同意作為
    證據，法院審酌該言詞陳述或書面陳述作成時之情況，認為
    適當者，亦得為證據；當事人、代理人或辯護人於法院調查
    證據時，知有刑事訴訟法第159條第1項不得為證據之情形，
    而未於言詞辯論終結前聲明異議者，視為有前項之同意，同
    法第159條之5定有明文。核其立法意旨，在於傳聞證據未經
    當事人之反對詰問予以核實，原則上先予排除。惟若當事人
    已放棄反對詰問權，於審判程序中表明同意該等傳聞證據可
    作為證據；或於言詞辯論終結前未聲明異議，基於尊重當事
    人對傳聞證據之處分權，暨證據資料愈豐富，愈有助於真實
    發見之理念，且強化言詞辯論主義，使訴訟程序得以順暢進
    行，上開傳聞證據亦均具有證據能力。查本案採為判決基礎
    之證據，除前揭所示外，其餘被告以外之人於審判外之言詞
    或書面陳述，固屬傳聞證據，本件當事人及辯護人就此部分
    審判外之陳述，及就本案採為判決基礎之文書資料，均未曾
    於言詞辯論終結前爭執其證據能力或聲明異議，本院審酌上
    開陳述作成時之情況，並無違法取證之瑕疵，認以之作為證
    據為適當，揆諸上開規定，該審判外之陳述及文書資料均有
    證據能力，先予敘明。
二、訊據被告劉志豪固坦承認識證人謝勝源，且門號0000000000
    號行動電話確係伊所持用，並有於98年5月24日晚間7時49分
    許、8時24分許、98年6月2日下午5時29分許與證人謝勝源所
    持用之門號0000000000號行動電話、號碼為0000000000號電
    話通聯等情不諱，惟矢口否認有何販賣第一級毒品海洛因予
    證人謝勝源之犯行，辯稱：5月份是謝勝源打電話給伊，二
    人並相約在雙十路與濟南街，兩人合資兩仟元向藥頭購買毒
    品，伊並未販賣海洛因予謝勝源；六月那次伊確實有與謝勝
    通電話，但是最後伊沒有理會謝勝源，伊當天在教會裡面當
    志工，有牧師可以作證，所以當天絕對沒有毒品交易的問題
    等云云。其選任辯護人為被告辯護略稱：本件除證人謝勝源
    警詢及偵查中之供述外，並無其他補強證據得以佐證證人供
    述之真實性，且監聽譯文僅能得出被告與證人有通話之事實
    ，通話內容未言及買賣何種類、數量及金額之毒品，亦無法
    證明兩人間有見面及交易之事實等語。
三、本院查：
  (一)被告劉志豪與證人謝勝源之電話對話，經依法執行通訊監察
    ，其通訊監察譯文，依時間順序排序如下：
    98年05月24日下午19時49分02秒，〈A〉謝勝源以持用000
      0000000手機，撥打入〈B〉被告劉志豪所持用之00000000
      00手機，通話內容為：
      A：喂！你在哪裡？
      B：外面，怎樣？
      A：要找你啊！
      B：現在喔！你在哪裡？
      A：嗯，我在崇德跟漢口這裡。
      B：崇德路跟漢口路喔！這樣我要看我多久會...你要去買
         ...
      A：嗯！買「1」。
      B：你要買「1」喔！
      A：嗯！
      B：你大概要買多少的？
      A：13吋。
      B：什麼？
      A：13吋啦！沒有不夠一千多。
      B：13喔！好啦！我等一下打給你。
    98年05月24日下午20時24分20秒，〈A〉被告劉志豪以持
      用0000000000手機，撥打入〈B〉謝勝源所持用之0000000
      000手機，通話內容為：
      B：喂！
      A：你在哪裡？
      B：這裡啊！看到你了。
    98年06月02日下午17時29分57秒，〈A〉謝勝源以持用000
      0000000手機，撥打入〈B〉被告劉志豪所持用之00000000
      00手機，通話內容為：
      A：喂！你在哪裡？
      B：你是誰？
      A：我阿源啊！你在哪裡？
      B：莒光啊！怎樣？
      A：要去找你啊！
      B：你跟誰？
      A：我跟朋友啊！怎樣，現在過去嗎？
      B：多少？
      A：15啊！
      B：現在我看看。好啊！
      A：嗯！要在哪裡？
      B：一樣啊！
      A：好！我五分鐘到。
      B：這樣太快了，你差不多10分至15分。
      A：好。好。
    98年06月19日上午10時30分26秒，〈A〉被告劉志豪以持
      用0000000000手機，撥打入〈B〉謝勝源所持用之0000000
      000手機，通話內容為：
      A：喂！阿源喔！
      B：嗯。
      A：我跟你講喔！現在東西實在有夠好的。
      B：嗯！喔！我不要啦！我沒有在那個ㄋ。
      A：喔！你如果要的話打給我。
  (二)依證人謝勝源分別於警詢及檢察官偵訊時證述之內容，足以
    認定被告確有販賣毒品之犯行
  (1)謝勝源於98年10月22日於警詢中供稱：「（問：你施用何種
    毒品？）答：我有施用海洛因毒品」「（問：警方提示98年
    05月24日19時49分02秒之譯文及音檔供你確認，通話對象及
    內容為何？其中『1』表示何物？）答：是我打給劉志豪，
    要向劉志豪購買海洛因，『1』係指要買新台幣1000元海洛
    因毒品的意思」「（問：警方提示98年06月02日17時29分57
    秒之譯文及音檔供你確認，通話對象及內容為何？其中『15
    啊』所指何意？）答：是我打給劉志豪，要向劉志豪購買海
    洛因，『15啊』係指要買新台幣1500元的海洛因毒品」「（
    問：你向劉志豪購買過幾次毒品？何種毒品？交易時地為何
    ？是否有交易成功？）答：我向他買過二次海洛因，交易地
    點都在臺中市○○○路與北屯路口交易，二次均交易成功」
    「（問：警方提示犯罪嫌疑人一覽表供你指認，何者是販賣
    海洛因毒品給你之人？）答：是編號19號的劉志豪」等語（
    見99年度偵字第3377號卷(三)第12-16頁）。
  (2)謝勝源於98年10月22日於偵查中證稱：「（問：是否有在施
    用毒品？）答：有。只有施用海洛因」「（問：你的行動電
    話？）答：0000-000000號。另外我家的電話00-00000000」
    「（問：0000-000000號於98年5月24日、98年6月2日之譯文
    係你與何人之對話？）答：阿豪」「（問：提示劉志豪的照
    片，阿豪是否為卷附照片所示之劉志豪？）答：是」「（問
    ：上開對話內容所指為何？）答：都是我要向劉志豪購買毒
    品海洛因的對話內容」「（問：提示0000-0 00000、00-000
    00000與0000-000000號於98年05月24日、98年06月02日、98
    年06月19日、98年06月22日通話譯文，卷附譯文中所示，何
    者為交易毒品的代號？）答：一係指1000元的海洛因；『13
    吋』係指1300元的海洛因、『15』係指1500元的海洛因。『
    崇德與漢口』係指臺中市○○路與漢口路的交岔口，也就是
    交易地點」「（問：上述譯文中，何日有完成毒品交易？）
    答：98年05月24日、98年06月02日這兩天」「（問：98年05
    月24日何時完成毒品交易？）答：我在當日晚上20時24分20
    秒那一通講完電話後，在臺中市○○路與漢口路交岔口，我
    用1300元的代價跟劉志豪購買海洛因毒品一小包」「（問：
    98年06月02日當日何時完成毒品交易？）答：98年06月02日
    下午17時45分，也在臺中市○○路與漢口路交岔口，我用15
    00元的代價跟劉志豪購買海洛因1小包」「（問：你向劉志
    豪購買毒品時，有無先和其他藥頭聯繫？）答：沒有。都是
    向劉志豪直接約，再直接由劉志豪來賣」「（問：因此劉志
    豪是直接的賣主，或者是幫他人送貨？）答：他是直接的賣
    主」「（問：你與劉志豪是合資購買、一同施用？）答：不
    是。我們沒有一起施用，我買了就直接回家自己用」「（問
    ：因此，是否與劉志豪合資購買毒品海洛因？）答：不是」
    等語（見98年度他字第5254號卷(二)第33-35頁）。
  (三)依下列被告與其他不詳姓名人之通訊監察譯文，益見被告前
    揭販賣毒品之行為屬實
    98年06月22日下午13時51分48秒，〈A〉不詳姓名者以持
      用0000000000手機，撥打入〈B〉被告劉志豪所持用之00
      00000000手機，通話內容為：
      A：喂！NIKE，我阿榮啦！
      B：嗯。嗯。
      A：我現在馬上過去找你啦！
      B：好！好！
      A：阿妹有喔！
      B：有，有。
      A：好。我現在馬上過去，你馬上出來ㄋ，我在中國這裡
         而已。
      B：好！好！
    98年06月23日下午14時31分53秒，〈A〉不詳姓名者以持
      用0000000000手機，撥打入〈B〉被告劉志豪所持用之000
      0000000手機，通話內容為：
      A：喂！NIKE喔！我阿點啦！
      B：嗯！嗯！
      A：我跟你麻煩一下好不好？
      B：嗯！
      A：我要跟你買兩個，我現在馬上到喔！
      B：好啊！
      A：我就在我們昨天那樓下彼此等待好不好？
      B：在日新啦！
      A：嗯！就巷子那裡，麵攤那裡喔！
      B：你多久到？
      A：我五分鐘到。
      B：好。
  (四)認定被告確有本件販賣毒品犯行之理由，分述如下：
  (1)上開六件通訊監察譯文確係被告以其所持用之行動電話分別
    與證人謝勝源及「阿點」「阿榮」等不詳姓名人電話對話之
    紀錄等情，已據被告供承在卷。
  (2)依被告與證人謝勝源前揭對話內容及謝勝源分別於警詢及偵
    訊之證述內容，被告確有販賣第一級毒品海洛因之事實甚為
    明確，且不但於對話譯文中完全無有關合資購買之內容；證
    人謝勝源於檢察官偵訊時，更明確否認係合資購買，亦見前
    述。且依98年06月19日上午10時30分26秒，被告劉志豪與謝
    勝源，被告更主動打電話給謝勝源，以「現在東西實在有夠
    好的」「你如果要的話打給我」等語，推銷第一級毒品海洛
    因。
  (3)I被告劉志豪於99年1月7日於警詢中時供稱：「（問：警方
    提示98年05月24日19時49分02秒之譯文及音檔供你確認，通
    話對象及內容所指為何？其中『1』、『13吋』係指何意？
    ）答：通話對象為謝勝源他要買海洛因毒品，意思為要找我
    一起去買海洛因毒品，但這次因錢帶不夠，所以沒有成功，
    『1』係指海洛因毒品一包；而『13吋』我不知道他說的是
    什麼」「（問：警方提示98年06月02日17時29分57秒之譯文
    及音檔供你確認，通話對象及內容為何？其中「B：多少？A
    ：15啊」所指何意？）答：通話對象為謝勝源他要買海洛因
    ，意思是要購買新台幣1500元之海洛因，問我在哪裡有，要
    找我一起去買海洛因，15是指1500元，這次有向別人購買到
    ，但拿到的是葡萄糖」等語（見98年度他字第5254號卷(二)第
    67 -72頁）；II再於99年2月3日偵查中之供稱：「（問：該
    譯文內容中所載「一」、「13吋」、「15」所指為何？）答
    ：一係指他要買1000元的海洛因；13吋、15分別為1300元及
    1500元的海洛因，我們要一起出錢去向我認識的人買毒品海
    洛因」等語（見98年度他字第5254號卷(三)第89-93頁）；III
    另於99年3月22日於原審準備程序中供稱：「．．，98年5月
    24日是我和謝勝源共同合資去買的，我打電話給藥頭綽號阿
    華的人，要他把毒品分成兩小包，然後裝在2支原子筆裡面
    ，我跟藥頭約在臺中市莒光新城，我到了時候，謝勝源也到
    了，他交給我一千三百元，我出七百元，我們就一人拿一支
    原子筆就走了，我回去之後就馬上施用，但是我認為裡面葡
    萄糖份很多，所以不是毒品，．．，98年5月24日謝勝源打
    電話給我，就是問我調不調得到毒品，我就問他說要多少。
    他說要13吋，就是指毒品一千三百元的意思，我雖然出的錢
    比較少，但是跟謝勝源拿到毒品的份量一樣多，因為我們是
    朋友」等語（見99年度訴字第533號卷(一)第202-220頁）；嗣
    於99年8月19日原審審理時供稱：「98年05月24日我與謝勝
    源見面的地點在錦南街與雙十路那邊，我與謝勝源是合資二
    仟元向藥頭購買毒品的，我身上只剩下七百元，所以向謝勝
    源借三百元，湊足兩仟元，謝勝源出資一仟元」「（問：劉
    志豪於98.06.02日下午販賣一級毒品海洛因一小包予謝勝源
    一次，是否如此？）答：沒有這樣，當時我們確實有通電話
    ，但是當時我在教會當志工，而且我找不到藥頭，所以沒有
    見面，電話聯絡的目的是要與謝勝源一起合資」等語（見99
    年度訴字第533號卷(三)第116-134頁）。就其前後供述：
    就98年5月24日犯行部分：警詢時供稱，不知譯文中所指
    「13吋」為何且此次因錢帶不夠，所以沒有成功云云；然於
    原審行準備程序時改稱，當天和謝勝源共同合資購買，謝勝
    源交給伊1300元，伊出700元，且稱雖然伊出的錢較少，但
    是跟謝勝源拿到毒品的份量一樣多，因為是朋友云云；再於
    原審及本院審理時改稱，伊向謝勝源借300元，湊足1000元
    ，合資2000元向他人購買毒品云云，前後兩歧。就同年6
    月2日犯行部分於警詢時供稱：有向別人購買到，但拿到的
    是葡萄糖云云，然於原審及本院審理時供稱，伊與謝勝源確
    實有通電話，但是伊當時在教會當志工，且聯絡不到藥頭，
    所以並未見面云云，前後亦非一致，顯見被告情虛。
  (4)被告在通訊監察期間內，另於98年06月22日、同年月23日，
    先後與綽號「阿榮」「阿點」之不詳姓名人聯絡，其對話內
    容分別為：「阿榮：我現在馬上過去找你啦！」「被告：好
    ！好！」「阿榮：阿妹有喔！」「被告：有，有」「阿榮：
    好。我現在馬上過去，你馬上出來ㄋ，我在中國這裡而已」
    「被告：好！好！」及「阿點：我要跟你買兩個，我現在馬
    上到喔」「被告：好啊！」等語，被告於本院審理時雖否認
    有販賣毒品予「阿榮」「阿點」，辯稱：係「阿榮」及「阿
    點」打電話予伊，要與伊合資向綽號「妹仔」之藥頭購買毒
    品云云。然查：I依上開譯文內容，完全未提到合資相關之
    內容；II依與「阿榮」對話譯文之前後文，「阿妹」係指毒
    品之代號，而非藥頭之綽號甚明；III在與「阿點」之對話中
    ，「阿點」更是直接指出，要跟被告買兩個，且表示馬上就
    到，是被告所辯難以採信，據此亦足佐證被告確有販賣毒品
    海洛因予謝勝源之犯行。
  (五)至被告之選任辯護人雖為其辯以98年6月2日當天被告劉志豪
    係在教會擔任志工，並無與證人謝勝源見面云云，然查：
    98年6月2日被告與謝勝源間確有見面一節，已據被告於警詢
    及檢察官偵訊時供承在卷，被告翻異前詞，是否可採，已有
    疑問；且經原審法院傳喚證人即柳原基督教教會牧師陳聖
    賢到庭作證，然證人陳聖賢於原審審理時證稱：「（問：劉
    志豪有沒有參加志工？）答：有」「（問：參加志工的時間
    為何是否記得？）答：我們教會有社區圖書館，所以他會過
    來幫忙掃地、及圖書館的工作」「（問：擔任志工的時間為
    何？）答：假日、平日白天，如果禮拜天有大活動，他如果
    有來就會幫忙」「（問：98年5、6月份是否有擔任志工？）
    答：確切的日子我不記得」「（問：如果白天擔任志工到的
    時間與離開的時間為何？）答：沒有固定」「（問：是否每
    一個志工都有簽到？）答：只有圖書館的志工有簽到。其他
    的沒有」「（問：教會圖書館開放的時間為何？）答：早上
    9 點到晚上9點」「（問：有固定的人員在負責教會圖書館
    ，還是由志工來負責？）答：都是由志工來」「（問：志工
    是否有排班表？）答：排班表有，但是有些人有填，但是有
    時候有志工有空的話就會過來幫忙」「（問：志工的排班表
    教會是否有留著？）答：有」「（問：劉志豪擔任志工的時
    間，是以白天居多，還是晚上？）答：白天，但是如果晚上
    大型活動，他有來的話會幫忙，如果有跟他說的話，他大部
    分都會到」「（問：如果是週末的話，擔任志工的時間，是
    以白天還是晚上？）答：白天」「（問：教會的位置距離崇
    德路與漢口路要什麼走？）答：我會騎機車從三民路，騎到
    崇德路左轉，再繼續往下就是漢口路」「（問：車程大約多
    久？）答：機車大約十、十五分鐘」「（問：志工會簽到嗎
    ？）答：會的，志工到的時候會簽。離開的時候沒有簽。但
    是會與下一個志工交接，所以下一個志工來的時間，就是前
    一個志工離開的時間」等語（見原審卷(二)第62至64頁），是
    證人陳聖賢前揭所述，僅能證明被告劉志豪有擔任該教會之
    志工，且會到教會幫忙，然無從證明被告劉志豪有於附表所
    示交易時間至該教會擔任志工，且縱被告劉志豪有於本案附
    表所示犯罪時間至該教會擔任志工，亦無從證明被告劉志豪
    並無於擔任志工之工作期間有抽空與證人謝勝源見面並為毒
    品交易事宜，故經本院審酌上情，認證人陳聖賢證述內容無
    從為被告有利之認定。
  (六)證人謝勝源於本院審理時證稱：伊於98年5月24日確與被告
    在台中市孔廟附近之莒光新城見面，並在附近合資購買毒品
    海洛因。被告當時只有700元，向伊借300元，合資2000元購
    買毒品，由被告將錢交付在鐵門後之藥頭，藥頭表示毒品放
    在椅子上，以兩根原子筆管裝。施用之後毒品像是糖，伊感
    覺受騙，因此後來被告跟伊打電話時，伊向被告表示毒品品
    質不好，不再用那個的毒品。至於98年6月2日部分，伊以電
    話與被告約見面，但被告並未出現。警詢時，警察要求伊配
    合，因為伊不知道他隔著鐵門交易的人是誰，所以我才會說
    只有劉志豪，因只有伊與被告二人在場，上開證述內容並無
    其他佐證云云。然查：證人謝勝源於本院審理時所證，就
    是否向被告購買毒品、98年6月2日部分有無見面及被告是否
    向伊借錢300元之內容，明顯與其於警詢及檢察官偵訊時證
    述內容不符。依謝勝源於本院所證，果於98年5月24日所
    購之毒品係葡萄糖所冒，感覺受騙而不願購買，則何於98年
    6月2日再以電話主動與被告聯絡？參以前揭98年6月19日之
    對話譯文，謝勝源所證98年6月2日未見面云云，應非事實。
    本院細究前開六通通訊監察譯文，證人謝勝源於警詢、偵訊
    之證述，始與事實相符，其嗣後於本院審理所證，應係迴護
    之詞不足採信。
  (七)證人謝勝源雖於警詢時證稱其於98年5月24日、同年6月2日
    各向被告劉志豪購買過1次第一級毒品海洛因，交易地點均
    在臺中市○○○路與北屯路口等情，惟依被告劉志豪與證人
    謝勝源間之下列監聽譯文，可知證人謝勝源以其所持用之門
    號0000000000號行動電話、家用電話0000000000號電話分別
    係於98年5月24日下午7時49分許、同日下午8時24分許、及
    98年6月2日下午5時29分許分別與被告劉志豪所持用之門號
    0000000000號行動電話聯繫（譯文均見彰化縣警察局北斗分
    局北警分偵字第0990002148號卷(一)第314頁）：依當時被告
    劉志豪所持用0000000000號行動電話之基地臺位置為臺中市
    ○區○○○路322號（見同上警詢卷），復依上開被告劉志
    豪與證人謝勝源間98年5月24日之對話內容，可知證人謝勝
    源與被告劉志豪相約至崇德路跟漢口路附近進行毒品交易，
    該處正與被告劉志豪當時所持用0000000000號行動電話之基
    地臺位置即臺中市○區○○○路322號相距不遠，且證人謝
    勝源於偵查中亦具結證稱：伊於98年5月24日、98年6月2日
    均有跟被告劉志豪完成毒品交易，伊與被告劉志豪於通話中
    所述「崇德和漢口」指的是臺中市○○路與漢口路的交岔口
    ，也就是交易地點等語，查證人謝勝源於警詢時所述之本案
    交易地點，並非如偵查中檢察官針對本案各次其與被告劉志
    豪之通訊監察譯文，一一詢問證人謝勝源所回答之地點，是
    證人謝勝源有可能因誤解警察詢問事項而為錯誤回應，基上
    ，本院綜合上情，認證人謝勝源於偵查時所述之毒品交易地
    點即臺中市○○路與漢口路交岔口，應較警詢時所述之毒品
    交易地點更值採信，附此敘明。
  (八)販賣海洛因係違法行為，非可公然為之，亦無公定價格，且
    容易分裝並增減份量，而每次買賣之價量，可能隨時依雙方
    關係深淺、資力、需求量及對行情認知、來源是否充裕、查
    緝是否嚴謹、購買者被查獲時供述購買對象之可能風險之評
    估等情形，而異其標準，非可一概而論，其販賣之利得，除
    被告坦承犯行或價量俱臻明確外，委難察得實情，惟販賣之
    人從價差或量差中牟利之方式雖異，其意圖營利之販賣行為
    則同一，加以我國對毒品海洛因之施用或販賣，查緝甚嚴，
    販賣海洛因之刑度極重，苟非意圖販賣營利，一般人焉有可
    能甘冒重刑而販賣海洛因，參酌上開通信監察譯文，被告除
    主動與謝勝源聯絡，推銷毒品之品質外，且先後在綽號「阿
    榮」「阿點」等不詳姓名人要求購買毒品時，當下隨即應允
    觀之，其毒品之交易顯有利可圖，是被告確有意圖營利而販
    賣海洛因之犯意，殊堪認定。綜上所述，被告劉志豪有如附
    表所示販賣海洛因之犯罪事證已臻明確，其犯行洵堪認定，
    應依法論罪科刑。
四、查海洛因係毒品危害防制條例第2條第2項第1款所規定之第
    一級毒品，不得非法持有、販賣。核被告劉志豪所為如附表
    所示之販賣海洛因2次之犯行，均係犯毒品危害防制條例第4
    條第1項之販賣第一級毒品罪。其各次持有第一級毒品海洛
    因之低度行為，應各為販賣之高度行為所吸收，皆不另論以
    持有罪責。被告劉志豪分別所犯如附表所示販賣第一級毒品
    各罪間，犯意各別，行為互殊，應予分論併罰。又，被告劉
    志豪有如犯罪事實欄所載犯罪科刑及刑之執行情形，有臺灣
    高等法院被告前案紀錄表在卷可稽，其於有期徒刑執行完畢
    後5年內，故意再犯本案有期徒刑以上之2罪，均為累犯，除
    法定本刑為死刑、無期徒刑部分不得加重外，其餘均應依法
    加重其刑。再，本件被告劉志豪分別為如附表所示之販賣海
    洛因犯行，固戕害國民健康，助長施用毒品惡習，其行為實
    屬不該，惟本院審酌本件被告販賣海洛因僅2次、各次販賣
    賣金額亦僅1000元，應均仍係小額交易，屬毒品交易之下游
    ，其惡性情節較諸大量走私進口或長期販賣毒品之「大盤」
    「中盤」毒販有差異，其對社會整體侵害之程度尚非鉅大，
    被告劉志豪就前揭所犯之販賣第一級毒品罪，其最輕法定本
    刑為無期徒刑，實屬情輕法重，衡其犯罪情狀在客觀上顯非
    不可憫恕，縱使量處法定最低刑度之刑，仍嫌過重，而依被
    告等客觀之犯行與主觀之惡性二者加以考量其犯罪情狀，爰
    依刑法第59條之規定，就被告所犯上開販賣毒品犯行分別均
    酌量減輕其刑，並依法先加重後減輕其刑。
五、原審因而適用刑事訴訟法第299條第1項前段，毒品危害防制
    條例第4條第1項、第19條第1項，刑法第11條、第47條第1項
    、第59條、第51條第5款等規定，並審酌被告有多次犯罪前
    科之品性，素行非佳，其明知海洛因係戕害人身心之毒品，
    為貪圖不法利益，竟販賣予他人施用，危害社會治安及國民
    健康，且販賣毒品為政府戮力查緝之罪，海洛因皆足以使施
    用者導致精神、性格異常，造成生命危險之生理成癮性及心
    理依賴性，兼衡被告各次販賣海洛因之所得、次數及數量，
    犯後否認犯行等一切情狀，分別量處如附表所示之刑，並定
    其應執行之刑為有期徒刑17年4月，並依法就販賣所得及所
    持用之門號0000000000號行動電話為沒收之諭知，其認事用
    法核無違誤，量刑亦屬允當，上訴意旨猶執陳詞否認犯罪，
    其上訴為無理由，應予駁回。
六、據上論斷，應依刑事訴訟法第三百六十八條，判決如主文。
本案經檢察官王雪惠到庭執行職務。
中    華    民    國    100  年     3    月      2    日
            刑事第四庭    審判長法  官  洪  耀  宗
                                法  官  林  清  鈞
                                法  官  劉  登  俊
以上正本證明與原本無異。
如不服本判決應於收受送達後十日內向本院提出上訴書狀，其未
敘述上訴理由者，並得於提起上訴後十日內向本院補提理由書（
均須按他造當事人之人數附繕本）「切勿逕送上級法院」。
                                書記官  張  惠  彥
中    華    民    國   100    年    3     月    2     日
附表：
 ┌──┬────┬────┬────┬────────────────┬─────────┐
 │編號│販賣對象│時間    │地點    │      販 賣 毒 品 之 方 式      │     罪    刑     │
 ├──┼────┼────┼────┼────────────────┼─────────┤
 │01  │謝勝源  │98年5 月│臺中市崇│劉志豪於98年5 月24日晚間7 時49分│劉志豪販賣第一級毒│
 │    │        │24日晚間│德路與漢│2秒、8時24分20秒許，以其所持用之│品，累犯，處有期徒│
 │    │        │8 時24分│口路交叉│門號0000000000號行動電話與謝勝源│刑拾伍年貳月。未扣│
 │    │        │通話完畢│路口    │所持用之門號0000000000號行動電話│案之門號0000000000│
 │    │        │後某時許│        │聯繫後，雙方便於電話中，以「1」 │號行動電話壹具（含│
 │    │        │        │        │、「13吋」等語分別代表1,000 元、│SIM 卡壹張）沒收，│
 │    │        │        │        │1,300 元之第一級毒品海洛因，以「│如全部或一部不能沒│
 │    │        │        │        │崇德跟漢口」等語，代表臺中市崇德│收應追徵其價額。未│
 │    │        │        │        │路與漢口路之交岔路口即交易地點，│扣案之販賣第一級毒│
 │    │        │        │        │以約定交易第一級毒品海洛因之事宜│品所得新臺幣壹仟│
 │    │        │        │        │。待雙方於電話中完成約定交易毒品│佰元沒收，如全部或│
 │    │        │        │        │之事宜後，劉志豪即於通話完畢後，│一部不能沒收時，以│
 │    │        │        │        │即於左列時間、地點，以1,300 元之│其財產抵償之。    │
 │    │        │        │        │代價，販賣第一級毒品海洛因1 小包│                  │
 │    │        │        │        │予謝勝源1次。                   │                  │
 ├──┼────┼────┼────┼────────────────┼─────────┤
 │02  │謝勝源  │98年6月2│臺中市崇│劉志豪於98年6 月2 日下午5 時29分│劉志豪販賣第一級毒│
 │    │        │日下午5 │德路與漢│57秒許，以其所持用之門號00000000│品，累犯，處有期徒│
 │    │        │時45分許│口路交叉│75號行動電話與謝勝源之住家電話04│刑拾伍年貳月。未扣│
 │    │        │        │路口    │00000000號聯繫後，雙方便於電話中│案之門號0000000000│
 │    │        │        │        │，以「15」等語，代表1,500 元之第│號行動電話壹具（含│
 │    │        │        │        │一級毒品海洛因；以「一樣」等語，│SIM 卡壹張）沒收，│
 │    │        │        │        │代表臺中市○○路與漢口路之交岔路│如全部或一部不能沒│
 │    │        │        │        │口即交易地點，以約定交易第一級毒│收應追徵其價額。未│
 │    │        │        │        │品海洛因之事宜。待雙方於電話中完│扣案之販賣第一級毒│
 │    │        │        │        │成約定交易毒品之事宜後，劉志豪即│品所得新臺幣壹仟伍│
 │    │        │        │        │於通話完畢後，約於同日下午5 時45│佰元沒收，如全部或│
 │    │        │        │        │分許，並於左列地點，以1,500 元之│一部不能沒收時，以│
 │    │        │        │        │代價，販賣第一級毒品海洛因1 小包│其財產抵償之。    │
 │    │        │        │        │予謝勝源1次。                   │                  │
 └──┴────┴────┴────┴────────────────┴─────────┘